【裁判字號】    99,易,1844
【裁判日期】    991108
【裁判案由】    詐欺
【裁判全文】
臺灣高雄地方法院刑事判決              99年度易字第1844號
公  訴  人  臺灣高雄地方法院檢察署檢察官
被      告  甲○○
上列被告因詐欺案件，經檢察官提起公訴（99年度偵字第16377
號），本院判決如下：
    主  文
甲○○幫助犯詐欺取財罪，處有期徒刑參月，如易科罰金，以新
臺幣壹仟元折算壹日。
    事  實
一、(一)甲○○明知需經申請始能取得之行動電話門號，係個人得
    以使用無線通訊系統的重要辨識工具，亦知詐欺集團經常利
    用他人行動電話門號遂行詐欺取財之通訊行為，目的即在掩
    飾犯行，並逃避查緝，竟仍容任所提供之行動電話門號可能
    被詐欺集團用以為詐欺取財結果之發生，而基於幫助他人實
    施詐欺取財犯罪之不確定故意，先於民國（下同）98年10月
    22日某時許，至高雄市○○區○○路與七賢路口附近之威寶
    電信特約服務中心，申辦0000000000號行動電話門號後，於
    98年10月22日至同年11月15日間某日，在不詳地點，將該門
    號交予真實姓名、年籍不詳之成年人，復提供給該成年人所
    屬之詐欺集團使用。(二)詎該詐欺集團在取得甲○○上開行動
    電話門號後，基於意圖為自己不法所有之犯意聯絡，先在
    YAHOO 奇摩網站，以帳號：j66885、姓名：LINMARY 為出賣
    人，刊登拍賣編號：b00000000 號，商品名稱：SOGO禮券/
    遠東百貨/ 愛買/ 遠企商品券，四合一，全省皆可使用之訊
    息，並以上開0000000000號行動電話門號（下稱系爭門號）
    為賣方聯絡電話。適乙○○於98年11月15日12時許，在其友
    人位於桃園縣新屋鄉住處（起訴書誤載為乙○○位於臺北市
    中山區○○○路○段2 號1 樓租屋處）上網瀏覽上開不實訊
    息而陷於錯誤，以新臺幣（下同）9,400 元標得該商品，並
    依得標信指示，於同日12時24分許，在上址以網路ＡＴＭ如
    數匯款轉帳至陳冠霖（經檢察官另案移送併辦）所申設之臺
    灣銀行健行分行帳戶內，嗣乙○○未收到上開商品始知受騙
    ，進而報警處理後，循線查悉上情。
二、案經乙○○訴由臺北市政府警察局大安分局移送臺灣臺北地
    方法院檢察署呈臺灣高等法院檢察署檢察長令轉臺灣高雄地
    方法院檢察署檢察官偵查起訴。
    理  由
壹、證據能力部分
一、按被告以外之人於審判外之陳述，雖不符前4 條之規定，而
    經當事人於審判程序同意作為證據，法院審酌該言詞陳述或
    書面陳述作成時之情況，認為適當者，亦得為證據，刑事訴
    訟法第159 條之5 第1 項定有明文。
二、本案認定事實所引用之卷內證據資料，除原已符同法第159
    條之1 至第159 條之4 規定，及法律另有規定等傳聞法則例
    外規定，而得作為證據外，並無證據證明係公務員違背法定
    程式所取得，而檢察官及被告於本院行準備程序時，均同意
    其作為本案證據之證據能力，且本院審酌前揭陳述作成時之
    情況，並無違法取證之瑕疵，亦認以之作為證據為適當，是
    本件有關被告以外之人於審判外之言詞或書面陳述等供述證
    據，依前揭法條意旨，自均得為證據。
貳、認定事實所憑之證據及理由
一、訊據被告甲○○矢口否認有何幫助詐欺犯行，辯稱：伊沒有
    詐欺別人，系爭門號是遺失的，當初是因為委託他人辦貸款
    ，說要辦系爭門號用來照會用，約在98年10月30日或31日遺
    失，而且因為是預付卡，所以沒有馬上辦遺失，手機沒有不
    見，只有門號的預付卡不見而已，當時還沒有拆封等語。
二、然查：
  (一)被告就其遺失系爭門號之情節供述前後不一：先於本院準
    備程序稱是在高雄火車站前面置物箱被撬開（見本院99年度
    審易字第3121號卷，下稱審易卷，第13頁），嗣於本院審理
    時稱放在摩托車置物箱遺失（見本院卷第29頁），足見其對
    系爭門號之載體遺失地點並未有明確且清楚之認識；被告
    所述申辦系爭門號之目的與所述遺失時之狀態不合常情：被
    告既稱係為委託他人辦理貸款之照會使用，系爭門號於申辦
    取得應交由該他人使用，豈會尚未開通並放置遺失，以被告
    係於98年10月22日申請取得系爭門號（見本院卷第9 頁所附
    威寶電信股份有限公司函附系爭門號啟用日期表）距其所稱
    遺失時間98年10月30日或31日至少已逾8 日，竟未開通或交
    付所委辦貸款之他人，益見其所辯與常情不合；被告所述
    發現遺失後之處理與事實不符：被告辯稱遭警方通知作筆錄
    後，大約是12月直接到門市辦理停話等語（見本院審易卷第
    13頁背面、本院卷第31頁），與威寶電信股份有限公司函覆
    本院稱「所查門號（即系爭門號）於2009/11/23由165 反詐
    騙諮詢專線通報本公司停話」等詞（見本院卷第8 頁）顯然
    不符。準此，被告上開所辯，不僅與事實不合，其先後陳
    述亦有不一，認係卸責之詞，不足採信，
  (二)詐欺集團於前揭時間以上開方法詐使被害人乙○○匯款9,40
    0 元之事實，為被告所不爭執，並經證人即被害人乙○○於
    警詢及偵訊時證述綦詳（見臺灣臺北地方法院檢察署99 年
    度偵字第8965號卷，下稱偵一卷，第6 頁至第9 頁、第55頁
    至第56頁），復有網路ATM 交易紀錄查詢、YAHOO 奇摩網站
    拍賣通知信暨網頁資料、通聯調閱查詢單、被害人乙○○匯
    款至陳冠霖臺灣銀行帳戶資料在卷可憑（見偵一卷第10頁至
    第26頁），足見系爭門號確已為詐欺集團用以詐騙被害人乙
    ○○匯款。
  (三)綜合以上，本件事證明確，被告幫助詐欺取財犯行已堪認定
    。
三、論罪科刑：
  (一)按刑法上之幫助犯，係對於犯罪與正犯有共同之認識，而
    以幫助之意思，對於正犯資以助力，而未參與實施犯罪之行
    為者而言。是以，如未參與實施犯罪構成要件之行為，且係
    出於幫助之意思提供助力，即屬幫助犯，而非共同正犯。
    核被告將系爭門號提供予詐欺集團使用，使詐欺集團得基於
    詐欺取財之犯意，向乙○○詐得財物之行為，並無證據證明
    被告有參與詐欺取財犯行之構成要件行為，揆諸前揭說明，
    自應論以幫助犯。
  (二)核被告所為，係對於詐欺集團成員所遂行詐欺取財犯行資
    以助力，係犯刑法第30條第1 項前段、第339 條第1 項之幫
    助詐欺取財罪。另被告係幫助犯，爰依刑法第30條第2 項
    之規定，按正犯之刑減輕之。
  (三)爰審酌被告明知目前國內詐騙行為仍猖獗，竟將所申辦行動
    電話門號交付他人使用，使詐欺集團便於假造符合社會大眾
    所普遍認知的安全交易外觀，用以詐欺取財，不僅使其他正
    當使用網路拍賣資源之賣家辛苦建立的安全辨識條件減少，
    使一般大眾因而不敢使用網路拍賣資源，間接減少網路交易
    獲利，更使得執法機關不易查緝，助長社會詐騙歪風，造成
    被害人求償困難，又被告於本院審理時仍否認犯行，並未反
    省悔過，惟念及被告並未實際參與詐欺取財犯行，並參酌被
    害人遭詐騙之金額為9,400 元等一切情狀，量處如主文所示
    之刑及易科罰金之折算標準。
據上論斷，應依刑事訴訟法第299 條第1 項前段，刑法第339 條
第1 項、第30條第1 項前段、第2 項、第41條第1 項前段，刑法
施行法第1 條之1 ，判決如主文。
本案經檢察官曾財和到庭執行職務。
中    華    民    國    99    年    11    月    8     日
                  刑事第十三庭  審判長  法  官  黃蕙芳
                                        法  官  王參和
                                        法  官  楊智守
以上正本證明與原本無異。
如不服本判決應於收受判決後10日內向本院提出上訴書狀，並應
敘述具體理由。其未敘述上訴理由者，應於上訴期間屆滿後20日
內向本院補提理由書(均須按他造當事人之人數附繕本)「切勿逕
送上級法院」。
中    華    民    國    99    年    11    月    8     日
                                        書記官  蔡毓琦
附錄論罪科刑法條
中華民國刑法第339條
意圖為自己或第三人不法之所有，以詐術使人將本人或第三人之
物交付者，處5 年以下有期徒刑、拘役或科或併科1 千元以下罰
金。
以前項方法得財產上不法之利益或使第三人得之者，亦同。
前二項之未遂犯罰之。

司法院資訊處製作；財團法人民間司法改革基金會備份。
